【裁判字號】    98,訴,1617
【裁判日期】    990831
【裁判案由】    違反毒品危害防制條例
【裁判全文】
臺灣臺南地方法院刑事判決              98年度訴字第1617號
公  訴  人  臺灣臺南地方法院檢察署檢察官
被      告  乙○○
指定辯護人  本院公設辯護人  甲○○
上列被告因違反毒品危害防制條例案件，經檢察官提起公訴（98
年度偵字第1249號），本院判決如下：
    主  文
乙○○連續販賣第一級毒品，累犯，處有期徒刑捌年，販賣毒品
所得新臺幣參仟元，均沒收，如全部或一部不能沒收時，以其財
產抵償之；又連續販賣第二級毒品，累犯，處有期徒刑肆年，販
賣毒品所得新臺幣伍仟元，均沒收，如全部或一部不能沒收時，
以其財產抵償之。應執行有期徒刑拾年，販賣毒品所得新臺幣捌
仟元，均沒收，如全部或一部不能沒收時，以其財產抵償之。
    事  實
一、乙○○前因違反肅清煙毒條例，經法院判處有期徒刑3年4月
    確定，於民國88年12月23日縮短刑期假釋，刑期至90年1月
    21日屆滿，未經撤銷假釋，以已執行完畢論。詎猶不知悔改
    ，明知海洛因及安非他命，分別係毒品危害防制條例第2條
    第2項第1、2款所規定之第一、二級毒品，均不得販賣、持
    有，竟以其不知情友人所有之0000000000號行動電話，為對
    外聯絡販賣毒品之工具：
  (一)基於販賣第一級毒品以營利之概括犯意，於下述時間、地點
    ，販賣海洛因予丁○○及丙○○：
  1.販賣予丁○○部分
  (1)於92年4月3日下午1時28分許，以上開電話與丁○○使用之0
    000000000號行動電話，談妥以新臺幣（下同）500元販賣海
    洛因1包予丁○○，旋即依約前往臺南縣永康市良美百貨，
    並將海洛因1包交付予丁○○，且收取交易所得500元。
  (2)於92年4月4日清晨3時53分許、同日4時3分許，以上開電話
    與丁○○使用之0000000000號行動電話，約定販賣海洛因1
    包予丁○○，旋即依約前往臺南縣東豐路紅綠燈附近，並將
    海洛因1包交付予丁○○，且收取交易所得500元。
  2.販賣予丙○○部分
  (1)於92年4月中旬某2日，以上開電話與丙○○聯絡並相約見面
    後，即在臺南市精忠三村保齡球館對面巷道，各以1,000元
    價格，前後販賣海洛因予丙○○2次。
  (2)於92年4月22日，以上開電話與丙○○使用之0000000000號
    行動電話，約定販賣2,000元之海洛因予丙○○，然因無海
    洛因可立即交付，乃要求丙○○稍待。嗣丙○○於翌日再以
    電話聯絡時，因乙○○另犯他案為警查獲，始未得逞。
  (二)基於販賣第二級毒品以營利之概括犯意，自92年4月間某日
    起，至同年月21日止，連續在臺南市○○路與東豐路口「鞋
    量販店」對面、臺南市○○路公園、臺南市「光南眼鏡」後
    方通往「皇家貴族理容院」巷道等地點，以每包1,000元價
    格，每次販賣安非他命1包予戊○○，共計5次。嗣因最後1
    次所販賣之安非他命品質不佳，戊○○乃於92年4月21日下
    午3時46分許，在電話中向乙○○抱怨「東西燒不起來」，
    始為警依法監聽，循線查獲上情。
二、案經臺南市警察局移送臺灣臺南地方法院檢察署檢察官偵查
    起訴。
    理  由
壹、程序方面:
一、按刑法上之連續犯，除客觀上須具備連續數行為而犯同一犯
    罪構成要件之罪外，在主觀上尤須具備概括之犯意，故行為
    人就某種法益，雖反覆為數次之侵害，而後之行為係另行起
    意者，無論其所侵害之法益是否相同，不得認為連續犯（最
    高法院83年度台非字第337號判決意旨參照）。經查：被告
    於本案販賣海洛因之起迄時間自92年4月3日起至同年月22月
    止，販賣安非他命時間為92年4月間，而被告前經臺灣高等
    法院臺南分院97年度上更(一)字第75號判決有罪確定之犯罪事
    實，認被告販賣海洛因之起迄時間為93年底至94年3月25日
    止，販賣安非他命時間則為93年底起至94年6月1日止，兩案
    所認販賣海洛因及安非他命時間均相隔長達近1年8月左右，
    顯非緊接，難認係基於同一概括犯意所為，應認本案係被告
    另行起意，與前揭已確定之判決，自無裁判上一罪之關係，
    不受該判決效力所及，本院依法得為實體審理，合先敘明。
二、證據能力部分
  (一)被告自白──
  1.按被告之自白，非出於強暴、脅迫、利誘、詐欺、疲勞訊問
    、違法羈押或其他不正之方法，且與事實相符者，得為證據
    ，刑事訴訟法第156條第1項定有明文。
  2.經查：被告乙○○於警詢、偵查中及本院審理時之自白，經
    核無上開規定之情形，且與事實相符，故有證據能力。
  (二)證人丁○○、丙○○及戊○○於警詢之證述──
  1.按被告以外之人於審判外之陳述，雖不符前4條之規定，而
    經當事人於審判程序同意作為證據，法院審酌該言詞陳述或
    書面陳述作成時之情況，認為適當者，亦得為證據，刑事訴
    訟法第159條之5第1項明文規定。
  2.經查：被告對於證人丁○○、丙○○及戊○○於警詢證述之
    證據能力，均已表示無意見，且本院審酌上開筆錄均係採取
    一問一答方式，並經證人等簽名蓋指印，確認所供俱屬實在
    及筆錄記載無誤，是該筆錄作成時之情況，認屬適當，故均
    具證據能力。
  (三)證人丁○○、丙○○及戊○○於偵訊之證述──
  1.按被告以外之人於偵查中向檢察官所為之陳述，除顯有不可
    信之情況者外，得為證據，刑事訴訟法第159條之1第2項定
    有明文。所謂「顯有不可信」之情況，係指其不可信之情形
    ，甚為顯著了然者，固非以絕對不須經過調查程序為條件，
    然須從卷證本身，綜合訊問時之外部情況為形式上之觀察或
    調查，即可發現，無待進一步為實質調查之情形而言；至被
    告等當事人、代理人、辯護人、輔佐人若主張其顯有不可信
    之情形者，本乎當事人主導證據調查原則，自應負舉證責任
    ，否則，被告以外之人向檢察官所為之陳述，毋庸另為證明
    ，即得作為認定被告犯罪之證據（最高法院96年度台上字第
    5684號判決意旨參照）。
  2.經查：上開證人於偵查中均經檢察官告知證人據實陳述義務
    、具結之效果以及偽證之處罰後，始具結而為證述，有各該
    偵查訊問筆錄及證人結文在卷足稽（見93年度偵字第9788號
    卷，下稱偵卷2，第24至27頁、94年度偵緝字第610號卷，下
    稱偵卷3，第17至19頁、第33至35頁、98年度偵字第1249號
    I卷，下稱偵7卷，第18至20頁），且證人丁○○、丙○○
    及戊○○等人業經本院傳喚到庭進行交互詰問，已無礙於被
    告及辯護人之對質詰問權，又被告及其辯護人亦無具體主張
    上開證人於偵查中之證述有如何顯有不可信之情形，從而就
    偵查筆錄製作之原因、過程及其功能等加以觀察，乃出於供
    述者之真意、並無違法取供情事之信用性灼然甚明，是認上
    開證人於偵查中向檢察官具結之證述具證據能力。
  (四)臺南市警察局刑警隊偵辦槍砲案電話譯文表、偵辦毒品案件
    電話譯文表──
  1.按司法警察機關因偵辦刑事案件，為蒐集或調查證據，而有
    實施通訊監察之必要者，於偵查中應由檢察官依職權或依聲
    請核發通訊監察書，載明應記載事項，始得為之，民國96年
    7月11日修正前之通訊保障及監察法第5條、第11條分別定有
    明文。又實施刑事訴訟程序之公務員，依通訊保障及監察法
    規定對被告或犯罪嫌疑人實施之通訊監察，內容原則上固應
    針對通訊監察書記載之特定犯罪嫌疑之罪名，惟實施通訊監
    察時，因無法預期及控制實際監察所得之通訊內容及範圍，
    在通訊監察過程中，得知在本案通訊監察目的範圍以外之通
    訊內容（有稱之為「另案監聽」、「他案監聽」者），基於
    刑事訴訟法第152 條「另案扣押」之法理，及刑事訴訟上發
    現真實之要求，自應容許將在本案通訊監察目的範圍以外，
    偶然獲得之資料，作為另案之證據使用。又現行通訊保障及
    監察法第5條第5項、第6條第3項均規定「違反本條規定進行
    監聽行為情節重大者，所取得之內容或所衍生之證據，於司
    法偵查、審判或其他程序中，均不得採為證據。」依上開二
    項規定意旨，並參酌刑事訴訟法第158條之4之規定，違法監
    聽如情節並非重大者，所取得之監聽內容及所衍生之證據，
    有無證據能力，仍應就人權保障及公共利益之均衡維護予以
    權衡決定，而非當然無證據能力，則依「舉重以明輕」之法
    理，在合法監聽時，偶然附隨取得之另案證據資料，並非違
    背法定程序取得之證據，亦未侵害憲法所保障之人民秘密通
    訊權，基於維護公平正義及刑事訴訟發現真實之目的，該偶
    然取得之監聽內容及所衍生之證據，亦應認為有證據能力（
    最高法院97年度台非字第549號判決意旨參照）。
  2.經查：被告於92年4月3日以門號0000000000號之行動電話與
    證人丁○○使用之門號0000000000號電話，聯絡販賣第一級
    毒品海洛因，及於92年4月21日至23日與證人丁○○使用之
    同上門號電話、證人戊○○使用之門號0000000000號電話及
    證人丙○○使用之門號0000000000號電話聯絡販賣第一級毒
    品海洛因、第二級毒品安非他命之通訊監察譯文各1份，係
    經臺灣高等法院臺南分院檢察署92年3月14日92年南分檢勤
    聲監字第000002號、92年4月11日92南分檢勤聲監字000004
    號及000007號核發通訊監察書，依法定程序執行通訊監察所
    取得之派生證據，有通訊監察書暨電話附表3份在卷可稽（
    見臺南市警察局南市警刑偵字第203號刑案偵查卷宗，下稱
    警卷1，第38頁至第39頁、第59頁至第60頁、第61頁至第62
    頁），雖係警方偵辦槍砲彈藥刀械管制條例案件偶然附隨取
    得之另案證據資料，惟被告於準備程序中及審理時，就本院
    所提示之上揭通訊監察譯文令其辨認時，均不否認譯文內容
    為真正，復不爭執其證據能力（見本院卷第34頁、第72頁至
    第73頁），本院審酌監聽內容及該2份監聽譯文並非違背法
    定程序取得之證據，亦未侵害憲法所保障之人民秘密通訊權
    ，基於維護公平正義及刑事訴訟發現真實之目的，本於另案
    扣押之法理，該偶然取得之監聽內容及所衍生之證據，亦應
    認為有證據能力，則該2份通訊監察譯文自得為證據。
  (五)臺灣大哥大股份有限公司雙向通聯資料查詢、基本資料查詢
    及遠傳電信股份有限公司行動電話基本資料查詢各1份──
  1.按除顯有不可信之情況外，從事業務之人於業務上或通常業
    務過程所須製作之紀錄文書、證明文書，亦得為證據，觀諸
    刑事訴訟法第159條之4第2款規定甚明。
  2.經查：卷附臺灣大哥大股份有限公司雙向通聯資料查詢、基
    本資料查詢及遠傳電信股份有限公司行動電話基本資料查詢
    各1份，為被告以外之人於審判外所為書面陳述，屬傳聞證
    據，惟其中用戶基本資料，係該公司承辦門號申請業務人員
    依各該門號申請人之申請資料所登載，而雙向通聯資料，則
    係該公司電腦主機機械式記錄之雙向通聯資訊，再由該公司
    承辦人員依上開登載及電腦紀錄所製作之文書，係通常業務
    過程所製作之紀錄文書，並非針對本案個案所為，揆諸上揭
    說明，自有證據能力。
貳、實體方面：
一、訊據被告乙○○對前揭犯罪事實均坦承不諱，且有下列證據
    足資參佐：
  (一)犯罪事實一、(一)1.販賣海洛因予丁○○部分：
  1.證人丁○○於警詢時業已證稱：友人都以「小寶」稱呼我，
    警方在追緝薛球集團時依據我持用之門號0000000000號行動
    電話通聯查出92年4月3日清晨4時51分許，我與門號0000000
    000號電話持用者交談內容，是我要向綽號「阿鳥」、真實
    姓名黃建翰買海洛因，他不賣給我，叫我去向「阿德」買，
    而我通聯內門號0000000000號電話是綽號「阿德」之男子持
    用，警方查出我在92年4月3日下午1時28分許向「阿德」買
    海洛因，約在良美百貨附近交易，我確曾在該處向「阿德」
    交易毒品無誤，警方提供4張相片內，編號1號男子就是「阿
    德」。我另於92年4月4日4時3分向「阿德」購買海洛因毒品
    ，在東豐路紅綠燈附近交易等語綦詳（見警卷1第4頁）。此
    外，並有臺南市警察局指認犯罪嫌疑人紀錄表1份（見警卷1
    第5頁）及證人丁○○指認相片1幀（見警卷1第6頁）在卷可
    稽。
  2.佐以卷附台灣大哥大股份有限公司雙向通聯資料查詢，載明
    門號0000000000號電話係證人丁○○所申請（見警卷1第63
    頁），及臺南市警察局刑警隊偵辦槍砲案電話譯文表中：(1)
    通話時間為92年4月3日清晨4時51分40秒，證人丁○○持用
    門號0000000000號電話與門號0000000000號電話談話內容：
    「…A（證人丁○○）：我跟你說，我這幾天都勒死了，幹
    你娘都不能動了。B：恩，那怎樣。A：沒啦，我想要向你商
    量一件事啦。B：什麼事啦？A：電話中不方便講啦。B：你
    講一講啦。A：沒啦，我也想下去拼啦。B：你可以去找『德
    仔』拼啊，找『德仔』…」、(2)通話時間為92年4月3日下午
    1 時28分15秒，證人丁○○持用同上門號電話與被告持用之
    門號0000000000號電話談話內容：「…A（證人丁○○）：
    我小寶，用500，我這一陣子真的可憐，要在哪裡？B：良美
    百貨。A：中華路那間嗎？B：好。」、(3)通話時間為92年4
    月4日清晨3時53分46秒及4時3分57秒，證人丁○○持用門號
    000 0000000號電話與被告持用門號0000000000號電話談話
    之內容分別載明：「B（被告）：小寶，我有打呼你你都沒
    聽到。A（證人丁○○）：這樣喔。B：騎回頭走小東路再轉
    入東豐路來。A：好。」、「A：我現在東豐路呢！B：我在
    入東豐路的紅綠燈下，你騎過來。A：我已經騎入到靠近成
    大這裡了。B：成大？東豐路呢？我沒看到你。A：我騎過頭
    了，我騎回去」等語（以上譯文均見警卷1第64頁），堪認
    被告於本院審理時自承：我於92年4月3日、4月4日，以門號
    0000000000號電話與證人丁○○聯絡，一次在良美百貨，另
    一次在東豐路紅綠燈處，以一手交錢一手交貨之交易方式，
    各以500元價格販賣海洛因予丁○○等語（見本院卷第117頁
    至第118頁）與事實相符。
  3.證人丁○○雖於偵查中及本院審理時改稱：我是和被告合資
    購買，並不曾向被告買毒品，警詢中指證被告販賣毒品，係
    因警察表示若不指證被告，即要以薛球案來偵辦我云云。惟
    ：
  (1)就92年4月3日下午1時28分許證人丁○○與被告拿取海洛因
    之情形：
  證人丁○○先稱：「（問：那天他出多少錢？）差不多2,00
    0元」、「（你出了多少錢？）上面寫500元，我就是出500
    元」、「（既然你們要一起去購買，你們為什麼要約在良美
    百貨？）先見面」、「（你們要去跟誰購買？）那個藥頭是
    乙○○認識的，我不認識」、「（問：你們去跟誰接洽，你
    有無一起去？）有，我在旁邊等」、「（問：你們在良美百
    貨對方買的嗎？）沒有。…」、「（問：對方叫什麼名字？
    ）我不知道」、「（問：男生還是女生？）男生。…」、「
    （問：對方拿多少重量毒品給你們？）我不知道那天乙○○
    買多少」、「（問：你們一起出資購買，你不知道他買多少
    ）我出一點錢而已，他拿到毒品以後會分一點給我」、「（
    問：你們一起去買毒品，你不知道他買多少毒品，你們這樣
    要怎麼分數量？）我在旁邊等」、「（問：你在旁邊都有看
    到，你也不知道對方拿多少毒品，要怎麼分數量？）我出資
    500元，只有分一點點毒品」、「（問：對方拿多少毒品給
    乙○○，你跟乙○○怎麼算？）對方拿多少，我不清楚，乙○○拿完毒品，乙○○有把我的份給我就好了」、「（對方
    有無拿磅秤秤毒品重量多少給你們看？）沒有。…」、「（
    問：數量、重量，你都隨便拿？）是，沒有錢沒有辦法，錢
    太少沒有地方可以購買毒品，海洛因是很貴的，沒有到一個
    金額，有時候沒有人要賣給我。」云云（見本院卷第83頁至
    第87頁）。是證人丁○○既證稱被告在向「藥頭」購買毒品
    時，自己亦在旁觀看，則證人理當知悉乙○○購買毒品之數
    量，然竟又稱不知乙○○購買多少毒品，所供已有可疑之處
    。再者，證人又稱該「藥頭」未拿磅秤秤量毒品，而係隨便
    拿取云云，對照其供稱海洛因之價格極為昂貴等情，亦自相
    矛盾，蓋海洛因既屬物稀價昂之物，吸毒者購買時對購買數
    量自應仔細斟酌，又豈有隨便拿取之理。復參以證人丁○○
    既稱係與被告合資購買毒品，然對分得毒品數量始終無法交
    代，僅一再推稱係因出資極少，僅分得一點，故無法計量云
    云，其說詞已有不值採信之瑕疵。
  況且，以證人丁○○於同日審理中經本院依職權訊問時，又
    改稱：「（問：你是否記得同一天下午1點28分你和乙○○
    有通聯的情形，在永康良美百貨這一部份你是否還有印象？
    ）這麼久了，印象很模糊」、「（問：那一次約在良美百貨
    的時候，你還有無印象？）沒有，印象很模糊了」、「（問
    ：那一天乙○○怎麼交付毒品給你，你是否還有印象？）時
    間已經很久了，我想不起來。」、「（問：你是否知道每一
    次你跟乙○○合資的時候，乙○○出多少錢？）不知道，我
    出的錢很少，幾乎都是幾百元面買不到毒…」、「（問：警
    卷1第64頁的電話譯文表，4月3日你們約在良美百貨那一次
    ，你們是一起去拿毒品嗎？）不記得」、「（問：4月3日、
    4 月4日除了乙○○以外，你不記得有無看到藥頭？）是」
    云云（見本院卷第92頁、第97頁至第98頁、第10 2頁），顯
    與上開同日交互詰問時，證人丁○○尚能證述與被告一起前
    往向「藥頭」購買海洛因之過程，及被告出資約2,000元等
    情，互有矛盾。再就證人丁○○另證稱：「（問：向人家買
    毒品你都怎麼說？）不一定」、「（問：不一定有哪幾種狀
    況？）看要拿多少」、「（問：你跟對方怎麼講？）講金額
    ，有時候算重量」、「（問：如果你要跟對方合夥，你要怎
    麼跟對方表明這次是要合資，不是要跟你拿？）我就跟對方
    講我身上有多少錢」、「（問：你跟對方講身上有多少錢，
    對方就知道？）看他好不好，如果好，他就會叫我過去」、
    「（問：對方怎麼知道你是合資，或是跟他買？）幾乎每一
    次都是這樣，有默契，他也不用問我，因為他知道我身上都
    只有幾百元」、「（問：你所謂的「他」就是乙○○，乙○○聽到你的電話說幾百元就知道你要合資幾百元？）是」、
    「（問：提示警卷1第64頁電話譯文表，4月3日跟000000000
    0的人也是說800元，第六欄你打電話給乙○○，你也是說用
    500。用語都是一樣，為什麼沒有分別？）我不知道，我沒
    有辦法解釋，因為我不知道我是怎麼講的」云云（見本院卷
    第94頁至第95頁），證人丁○○就其向他人購買毒品之用語
    ，和其與他人合資購毒之用語均為相同，他人如何區別之問
    題，又無法交代，更可見其證言憑信性低弱，實不足採。
  (2)就92年4月4日清晨3時53分許證人丁○○與被告拿取海洛因
    之情形：
  觀諸證人丁○○證稱：「（問：同一支監聽電話4月4日你打
    電話乙○○，你說『你在東豐路紅綠燈下面，你走過來，我
    已經騎到靠近成大這裡』，他說『成大、東豐路沒有看到你
    』，你說『你騎過頭了，你騎回來』，你們約在那裡做什麼
    ？）要去拿毒品…」、「（問：乙○○馬上幫你調貨，馬上
    就有毒品？）我如果有錢，我也是打電話給藥頭就可以馬上
    買」云云（見本院卷第98頁），再互核其另證述：當日購毒
    係因毒癮發作，與被告僅為一般朋友，並無特別交情等語（
    見本院卷第101頁至第102頁），是以被告與證人既僅止於泛
    泛之交，被告豈有理由僅因證人丁○○毒癮發作欲找人合資
    購毒，即在夜半清晨時分隨召隨到，且又能立刻向「藥頭」
    調取毒品，所供不符常理之至，灼然可見。
  再由證人丁○○於同日審理中由本院依職權訊問時證稱：「
    （問：4月4日那兩次，是否一起去拿毒品）不記得。」、「
    問：但是你之前有講過他騎過頭，你叫他轉回來。『B：小
    寶我打給你妳都沒有聽到。A：這樣喔。B：騎回頭走小東路
    再轉進東峰路。A：好』，接著53分跟57分你們各連絡一次
    ，這兩個譯文是一起去拿毒品嗎？還是他拿完毒品後給你的
    ？）不記得」云云（見本院卷第98頁），又與前述同日行交
    互詰問時，證人丁○○證述與被告合資購買海洛因之證言互
    不相符。
  (3)綜上所述，證人丁○○於本院之證述，不僅說詞反反覆覆，
    且與常情相違，堪認此部份證言，俱屬杜撰。
  (4)又證人丁○○雖稱其警詢時指證被告販毒，係因警察告以若
    不指證被告，即要以薛球案對其偵辦云云。惟由證人丁○○
    該次警詢係採取一問一答方式，並經證人丁○○簽名蓋指印
    ，確認所供俱屬實在及筆錄記載無誤，已與證人丁○○於審
    理指稱遭員警脅迫而誣指被告等情，不相符合。又依丁○○
    警詢筆錄所載，警方詢問用語為：在追查重要逃犯薛球、陳
    益華時，發現綽號「阿聖」之男子持用之0000000000電話與
    丁○○持用之0000000000電話互有聯繫，因而向丁○○追問
    上開二門號使用情形，及是否認識薛球等集團等語（見警卷
    第1至4頁），亦無證人丁○○所指遭警方言語脅迫之情事。
    再者，證人丁○○於本院審理時，就有關警詢時究竟如何遭
    警方脅迫等情節，經進一步詰問後，亦證述：警方一開始先
    向我說薛球，說我如果沒有說，或是沒有交待，我卡到這些
    案件，就關不回去了；警察只有跟我說卡到這些案件，並沒
    有叫我要講毒品都是向乙○○等語（見本院卷第99至100頁
    ），足認警方並未對丁○○施加任何不法手段，證人丁○○
    指稱警詢筆錄所供並非出於自由意識云云，顯係臨訟迴護被
    告之詞，不足採信。
  (二)犯罪事實一、(一)2.部分：
  1.證人丙○○於本院審理中，就有無向被告購買海洛因等情，
    雖因事隔久遠，均已不復記憶。惟證人丙○○於偵查中對此
    點已具結證稱：我在92年4月22日及23日都有打電話給被告
    即綽號「阿德」的男子乙○○，我要向他買2,000元海洛因
    ，當時他沒有賣給我。之前我有向他買過，日期我忘記了，
    差了幾天左右，買了2、3次，都是在外省村即精忠三村保齡
    球館對面那裡交給我的。我在4月22日及23日說要還他2,000
    元，是因為我要向他拿海洛因等語（見偵卷3，第33頁至第
    34頁）。
  2.佐以卷附台灣大哥大股份有限公司基本資料查詢載明門號00
    00000000號電話係證人丙○○所申請（見警卷1第82頁），
    再參諸臺南市警察局刑警隊偵辦毒品案電話譯文表中，被告
    持用之0000000000號行動電話，與丙○○持用之0000000000
    號行動電話，於：(1)92年4月22日下午2時41分7秒通話內容
    ：「B（證人丙○○）：我阿勇，我還要二仟。A（被告）：
    我現在沒有藥了。B：那先一餐讓我只一下。A：都沒了，要
    等一下約一小時。B：好」、(2)同日下午3時15分37秒通話內
    容：「B：有了嗎？A：五點再打」、(3)同日晚間7時15分44
    秒通話內容：「B：要還你二仟。A：我剛才打你沒接，現在
    沒有了」等語（以上均見警卷1第49頁至第50頁）、(4)92年4
    月23日下午2時6分0秒談話內容：「B（證人丙○○）：哥仔
    …。A（被告）：我在刑事組，被抓了。」等語（見警卷1第
    52頁），均核與被告於本院審理時供承：我於92 年4月中旬
    ，有在精忠三村保齡球館那邊，以每次1,000元之價格，販
    賣2次海洛因給丙○○，而92年4月22日丙○○有另外跟我聯
    絡要以2,000元之價格買海洛因，我有叫他稍等一下，最後
    一次連絡時，我已經被刑事組逮捕了等語（見本院卷第118
    頁至第119頁）相符。
  (三)犯罪事實一、(二)部分：
  1.證人戊○○於本院審理中，對於向被告購買海洛因之次數、
    地點等過程，雖因事隔久遠，均已記憶模糊，然就此交易細
    節，證人戊○○於偵訊時已具結證稱：我於92年4月間，打
    電話給被告，由被告指定地點，分別在臺南市○○路與東豐
    路的鞋量販店對面、臺南市○○路公園、臺南市光南眼鏡後
    方巷道廟宇要通往皇家貴族理容院的巷道處等地，以每次1,
    000元之價格向被告購買安非他命1包共5次，其中最後一次
    是92年4月21日在皇家理容院外，但回去我吃都燒不起來，
    後來就沒有跟他買了等語明確（見偵卷7，第18頁至第19頁
    ）。
  2.佐以卷附遠傳電信股份有限公司行動電話基本資料查詢載明
    門號0000000000電話係證人戊○○所申請（見警卷1第76 頁
    ），另觀諸臺南市警察局刑警隊偵辦毒品案電話譯文表中，
    被告持用門號0000000000號電話與證人戊○○持用之門號00
    00000000號電話，於：(1)通話時間為92年4月21日下午2時40
    分58秒之通話內容：「（證人戊○○）：阿德，有嗎？A（
    被告）：有啦，但燒下去會跳。B：濕濕的嗎，質好不好。
    A：差不多。B：什麼情況下會跳呢？A：火點上去會跳，不
    會很厲害啦。B：處理二仟元。A：好。B：要在何處？A：西
    門皇家貴族。B：丹比對面那。A：嗯。」；於2時57分19秒
    之通話內容：「B：我在丹比對面。A：和緯路光南眼鏡旁的
    公寓你知道嗎？B：以前去的明德國中眼鏡後方的公寓嗎？A
    ：你到眼鏡行前打給我。B：我不方便去那邊，你出來啦。A
    ：好。」、(2)3時46分45秒之通話內容：「B：阿德仔，東西
    燒不起來呢，有一層東西。A：我有事先向你說了。B：東西
    的質不太好，好啦。」等語（以上均見警卷1第44頁至第45
    頁），核與被告於本院審理時供承：我有於4月份包含4月21
    日總共5次，以門號0000000000號電話與戊○○聯絡，分別
    在臺南市○○路與東豐路口「鞋量販店」對面、臺南市○○
    路公園、臺南市「光南眼鏡」後方巷道廟宇要通往「皇家貴
    族理容院」巷道等處，以一手交錢一手交貨之方式，用每包
    1,000元之價格，每次販賣安非他命1包給戊○○等語大致吻
    合。
  3.雖上開通訊監察譯文中，通話時間為92年4月21日下午2時40
    分58秒，係載證人戊○○向被告說：「處理兩仟。」，惟證
    人戊○○於偵訊時已明確證稱5次向被告購買安非他命均購
    買1,000元等語（見偵卷7第18頁），且在本院作證時又證稱
    ：「（問：你每次購買毒品都多少錢起跳？）1,000元。（
    問：你每次買都是1,000元起跳？）都是1,000元（問：有買
    超過1,000元的時候嗎？）沒有。（問：你跟乙○○交易的
    部份都是1,000元嗎？）我沒有記那麼多。（問：現在差別
    是1, 000元或是1,000元以上？）應該是1,000元。（問：在
    4月21日監聽譯文你說要跟乙○○購買2,000元？為什麼你在
    電話裡會跟乙○○說2,000元？）時間太久，我忘記了。（
    問：最少都1,000元？）是。」等語（見本院卷第115頁至第
    116頁），足徵證人戊○○對其向被告購買毒品究竟係以1,
    000元或2,000元之價格並不確定，此外又無其他證據足資證
    明被告最後1次販毒與證人戊○○所得係2,000元，依罪疑惟
    輕原則，僅得認定被告最後1次販毒與證人戊○○之所得為
    亦為1,000元。
  (四)綜上所述，再參以我國查緝毒品執法甚嚴，對於販賣毒品者
    往往科以重度刑責，而被告與證人丁○○、丙○○及戊○○
    之間，並非至親，亦無緊密之情誼關係，自無甘冒遭查緝法
    辦重刑之風險，未圖任何利潤，即多次交付海洛因或安非他
    命予丁○○等3名證人之理，堪認被告自白販賣第一、二級
    毒品等情與事實相符。本案事證明確，被告犯行洵堪認定，
    應予依法論科。
二、新舊法比較：
  (一)按行為後法律有變更者，適用行為時之法律。但行為後之法
    律有利於行為人者，適用最有利於行為人之法律，刑法第2
    條第1項定有明文。
  (二)經查：被告行為後，毒品危害防制條例第4條業經修正，並
    於98年5月20日公布，同條例第36條雖規定：本條例自公布
    後6個月施行，惟該條規定係指87年將肅清煙毒條例修正為
    毒品危害防制條例時之規定，與本次修正無關，又法規之制
    定與法規之修正，如有特定生效日之必要者，依中央法規標
    準法第14條或第20條第2項準用第14條之規定，應分別特定
    其施行日期。法規制定或前次修正基於特殊因素所特定之施
    行日期，並不適用於日後修正或再次修正之條文。法律之制
    定或修正，若未明定施行日期者，中央法規標準法雖未規定
    應自何時生效，然法律既經制定或修正並經總統公布，自應
    依一般原則，自公布日起算至第3日發生效力。從而，98年5
    月20日修正公布之毒品危害防制條例部分條文，既未特定其
    施行日期，自應依中央法規標準法第13條之規定，自公布日
    起算至第3日發生效力，於同年月22日起施行。茲比較修正
    前後規定如下：
  1.修正前毒品危害防制條例第4條第1項、第2項規定：「製造
    、運輸、販賣第一級毒品者，處死刑或無期徒刑；處無期徒
    刑者，得併科新臺幣1,000萬元以下罰金。」、「製造、運
    輸、販賣第二級毒品者，處無期徒刑或7年以上有期徒刑，
    得併科新臺幣700萬元以下罰金。」，修正後則係規定：「
    製造、運輸、販賣第一級毒品者，處死刑或無期徒刑；處無
    期徒刑者，得併科新臺幣2,000萬元以下罰金。」、「製造
    、運輸、販賣第二級毒品者，處無期徒刑或7年以上有期徒
    刑，得併科新臺幣1,000萬元以下罰金。」，兩相比較，適
    用修正前之規定對被告為有利。
  2.另本次修正增訂毒品危害防制條例第17條第2項規定，犯同
    條例第4條至第8條之罪於偵查及審判中均自白者，減輕其刑
    。查被告於偵查及審判中均自白其犯行，而有該條項之適用
    ，故適用修正後之規定有利於被告。
  3.綜此，雖就毒品危害防制條例第4條而言，以修正前規定有
    利於被告，然該條規定，僅就「得」併科罰金之刑度予以提
    高，而是否併科罰金又屬法院依職權可自由裁量之事項，惟
    被告於偵查及審判中均自白，依修正後毒品危害防制條例第
    17條第2項規定，係屬「必」減輕其刑，無裁量空間，經整
    體比較新舊法之結果，修正後之規定顯然較利於被告，此部
    分自應依刑法第2條第1項但書之規定，適用修正後毒品危害
    防制條例之規定。
  (二)次查被告為本案行為後，刑法部分條文業於95年7月1日修正
    施行：
  1.修正前刑法第47條有關累犯規定為：「受有期徒刑之執行完
    畢，或受無期徒刑或有期徒刑一部之執行而赦免後，5年以
    內再犯有期徒刑以上之罪者，為累犯，加重本刑至2分之1」
    ，修正後則改於刑法第47條第1項規定為：「受有期徒刑之
    執行完畢，或一部之執行而赦免後，5年以內故意再犯有期
    徒刑以上之罪者，為累犯，加重本刑至2分之1」，然如被告
    不論依修正前刑法第47條，或修正後刑法第47條第1項規定
    ，均構成累犯者，即無有利或不利之情形，自不生新舊法比
    較之問題，參照最高法院95年度第21次，97年度第2次刑事
    庭會議意旨，應逕依修正後刑法第47條第1項，論以累犯。
  2.修正前刑法第51條第5款規定：「宣告多數有期徒刑者，於
    各刑中之最長期以上，各刑合併之刑期以下，定其刑期。但
    不得逾20年。」；而修正後同條款規定：「宣告多數有期徒
    刑者，於各刑中之最長期以上，各刑合併之刑期以下，定其
    刑期。但不得逾30年。」是修正前之規定，較有利於被告。
  3.修正前刑法第56條規定：「連續數行為而犯同一之罪名者，
    以一罪論。但得加重其刑至2分之1。」；而被告為該等行為
    後，上開法條則已刪除。被告本案多次販賣第一、二級毒品
    之犯行，分別係基於販賣第一、二級毒品之概括犯意反覆為
    之，若依舊法規定，僅以一罪論；若依新法，則須分論併罰
    。經比較新、舊法之結果，此部份應以被告行為時即修正前
    之規定較有利於被告。
  4.修正前刑法第64條第2項、修正前刑法第65條第2項原分別規
    定：「死刑減輕者，為無期徒刑，或為15年以下12年以上有
    期徒刑」、「無期徒刑減輕者，為7年以上有期徒刑」，而
    本次修正後刑法第64條第2項、修正後刑法第65條第2項則規
    定：「死刑減輕者，為無期徒刑」、「無期徒刑減輕者，為
    20年以下15年以上有期徒刑」，比較新、舊法適用結果，修
    正後分別將刑法第64條第2項、第65條第2項之死刑、無期徒
    刑減輕規定，由「為無期徒刑，或為15年以下12年以上有期
    徒刑」、「為7年以上有期徒刑」，提高為「為無期徒刑」
    、「為20年以下15年以上有期徒刑」，故就本案而言，修正
    後之規定並非較有利於被告。
  5.綜上，經整體比較修正前、後刑法之相關規定，適用修正前
    刑法之規定有利於被告，故應依刑法第2條第1項前段之規定
    ，一體適用修正前刑法之相關規定予以處斷。
三、論罪科刑：
  (一)核被告乙○○所為，係犯毒品危害防制條例第4條第1項之販
    賣第一級毒品罪及同條第2項之販賣第二級毒品罪。被告販
    賣海洛因及安非他命前，持有之低度行為已為販賣之高度行
    為吸收，均不另論罪。
  (二)被告上開4次販賣第一級毒品既遂及1次未遂犯行，和5次販
    賣第二級毒品犯行，分別係基於販賣第一、二級毒品之概括
    犯意反覆為之，為連續犯，應各以一罪論，分別論以一販賣
    第一級毒品罪及販賣第二級毒品罪，除販賣第一級毒品罪法
    定刑度死刑、無期徒刑，及販賣第二級毒品罪法定刑度無期
    徒刑，依法不得加重外，有期徒刑部分依法加重其刑。被告
    前因違反肅清煙毒條例，經法院判處有期徒刑3年4月確定，
    於88年12月23日縮短刑期假釋，刑期至90年1月21日屆滿，
    未經撤銷假釋，以已執行完畢論，有卷附被告全國前案紀錄
    表可按，其受有期徒刑之執行完畢，5年內故意再犯有期徒
    刑以上之罪，均為累犯，除販賣第一級毒品罪法定刑度死刑
    、無期徒刑，及販賣第二級毒品罪法定刑度無期徒刑，依法
    不得加重外，有期徒刑部分依法遞加重其刑。
  (三)又依被告於偵查中供承：我有在92年4月初到4月22日在臺南
    市精忠三村保齡球館對面賣海洛因給丙○○1、2次，92年4
    月間有賣安非他命給戊○○1、2次等語（見偵卷7第8頁至第
    9頁），顯見被告於偵查中就販賣第一、二級毒品之行為已
    自白，僅對次數尚有爭執，惟被告數次販賣第一、二級毒品
    犯行，分別係基於概括犯意反覆為之，各僅論以一罪，可認
    其在偵查中已就其犯罪之主要部分為自白。嗣被告於本院審
    判中，對於檢察官起訴之販賣海洛因、安非他命等全部犯罪
    事實，則均已坦承不諱，自均應依毒品危害防制條例第17條
    第2項規定減輕其刑，並均應依刑法第71條第1項規定，分別
    先加後減之。
  (四)爰審酌被告於本院審理時已坦承犯行，節省司法審理資源之
    耗費，且深具悔意，僅因一時貪念而販賣第一、二級毒品海
    洛因、安非他命，致罹重典，復觀以其均係供給微量與平日
    有施用毒品習慣者以解其毒癮，販賣所得總計亦僅8,000元
    ，並非巨額，而被告曾有施用毒品前案紀錄，有臺灣高等法
    院被告前案紀錄表（見本院卷第125頁至第140頁）在卷可稽
    ，可謂僅為吸毒者間為求互通有無之零星小額交易，相較於
    專門大量走私進口或長期販賣毒品之「大盤」、「中盤」等
    以販毒維生之毒梟而言，其對社會秩序與國民健康之危害程
    度尚非至鉅等一切情狀，分別量處如主文所示之刑，並定應
    執行刑，以示懲儆。
  (五)沒收部分：
  1.按犯第4條至第9條、第12條、第13條或第14條第1項、第2項
    之罪者，其供犯罪所用或因犯罪所得之財物，均沒收之，如
    全部或一部不能沒收時，追徵其價額或以其財產抵償之，毒
    品危害防制條例第19條第1項定有明文。又上開規定，供犯
    罪所用之物，仍須以該物屬於犯人者為限，始得沒收之，有
    最高法院93年度台上字第5336號判決意旨可資參照。
  2.經查：被告持用以聯絡販毒之未扣案門號0000000000號電話
    SIM 卡1張，登記名義人係吳文賓，有查詢表1紙（見警卷1
    第40 頁）存卷可佐，而被告復否認該門號係屬其所有（見
    本院卷第120頁），此外復無證據證明該門號係屬被告所有
    ，依罪疑惟輕原則，應認定該門號SIM卡非屬被告所有，揆
    諸上開說明，爰不得為沒收之諭知。
  3.又被告因本案販賣第一、二級毒品獲取之8,000元，係屬因
    犯罪所得之財物，應依毒品危害防制條例第19條第1項宣告
    沒收，如全部或一部不能沒收時，以其財產抵償之。
據上論斷，應依刑事訴訟法第299條第1項前段，毒品危害防制條
例第4條第1項、第2項、第17條第2項、第19條第1項，刑法第2條
第1項、第11條、修正前第56條、修正前第47條、修正前第51條
第5款，判決如主文。
本案經檢察官己○○到庭執行職務
中    華    民    國    99    年    8     月    31    日
          刑事第五庭    審判長法  官  張瑛宗
                              法  官  鍾邦久
                              法  官  包梅真
以上正本證明與原本無異。
如不服本判決應於收受本判決後10日內向本院提出上訴書狀，並
應敘述具體理由。其未敘述上訴理由者，應於上訴期間屆滿後20
日內向本院補提理由書狀（均須按他造當事人之人數附繕本）「
切勿逕送上級法院」。
                              書記官  李淑秋
中    華    民    國    99    年    8     月    31    日
附錄本案論罪科刑法條全文
毒品危害防制條例第4條：
製造、運輸、販賣第一級毒品者，處死刑或無期徒刑；處無期徒
刑者，得併科新臺幣2千萬元以下罰金。
製造、運輸、販賣第二級毒品者，處無期徒刑或7年以上有期徒
刑，得併科新臺幣1千萬元以下罰金。
製造、運輸、販賣第三級毒品者，處5年以上有期徒刑，得併科
新臺幣7百萬元以下罰金。
製造、運輸、販賣第四級毒品者，處3年以上10年以下有期徒刑
，得併科新臺幣3百萬元以下罰金。
製造、運輸、販賣專供製造或施用毒品之器具者，處1年以上7
年以下有期徒刑，得併科新臺幣1百萬元以下罰金。
前五項之未遂犯罰之。

司法院資訊處製作；財團法人民間司法改革基金會備份。
